臺灣高等法院高雄分院刑事判決　　　　　九十一年度上易字第八八號
　　上　訴　人
　　即　被　告　　甲○○
　　　　　　　（原名邱田庸）
右上訴人因詐欺案件，不服臺灣高雄地方法院九十年度易字第二七七五號中華民國九
十一年四月二十二日第一審判決（起訴案號：臺灣高雄地方法院檢察署八十九年度偵
緝字第二０二九號、九十年度偵字第一０八五七號），提起上訴，本院判決如左：
      主      文
上訴駁回。
      事實及理由
一、本案經本院審理結果，認原審判決之認事用法及量刑，均無不當，應予維持，並
    引用原審判決書記載之事實、證據及理由。
二、上訴人即被告甲○○（原名邱田庸）上訴意旨雖又辯稱：當初該王姓不知名男子
    ，說要幫被告設立帳戶，供以後電話轉帳之用，故被告將身分證影本、存摺及提
    款卡交與該王姓男子，被告並不知道他用以行騙云云。
三、惟查，依被告所供其為相信「辦門號送手機」之廣告，與該王姓男子聯絡，該王
    姓男子表示為方便將來電話費之扣繳，需在金融單位設立帳戶，供電話費轉帳之
   用，故辦妥帳戶後，將身分證影本、存摺及提款卡交與該王姓男子云云。果如設
    立帳戶係供電話費轉帳之用，此在金融單位辦理同意轉帳手續即可，要無連同身
    分證影本、存摺及提款卡交與該王姓男子之理。而存摺及提款卡交與該王姓男子
    ，被告又如何能將電話費存入以供扣繳轉帳，是被告之將身分證影本、存摺、提
    款卡交與該王姓男子，顯有幫助該王姓男子用以詐取他人財物之犯意甚明。上訴
    意旨執前詞否認犯罪，指摘原判決此部分不當，為無理由，應予駁回。
據上論斷，應依刑事訴訟法第三百六十八條、第三百七十三條，判決如主文。
本案經檢察官張其主到庭執行職務。
中    華    民    國     九十一     年       八       月      十三      日
                              臺灣高等法院高雄分院刑事第五庭
                                  審判長法官  吳水木
                                        法官  趙文淵
                                        法官  洪慶鐘
右正本證明與原本無異。
不得上訴。
                                      書記官  彭筱瑗
中    華    民    國     九十一     年       八       月      十四      日
                                                                 Ｑ
附件：
臺灣高雄地方法院刑事判決                          九十年度易字第二七七五號
    公  訴  人  臺灣高雄地方法院檢察署檢察官
    被      告  林冠漢  男  二十七歲（民國○○○年○○月○○○日生）
                        住台南市○區○○路九一八巷十六號
                        居台南市○○區○○路四段九一巷二二弄五四號
                        送臺灣高雄看守所
                        身分證統一編號：Ｄ一二一二七五二四號
    被      告  甲○○  男三十二歲（民國○○○年○月○○○日生）
         （原名邱田庸） 住高雄市前鎮區○○○路一九二號
                        身分證統一編號：Ｅ一二一一五一一號
右列被告等因詐欺案件，經檢察官提起公訴（八十九年度偵緝字第二０二九號、九十
年度偵字第一０八五七號），本院判決如左：
    主  文
甲○○幫助意圖為自己不法之所有，以詐術使人將本人之物交付，處有期徒肆月，如
易科罰金，以參佰元折算壹日。
林冠漢免訴。
    事  實
一、甲○○（原名邱田庸）於民國八十八年間某日，依報紙分類廣告欄所刊登「辦門
    號送手機」之廣告，以電話與自稱和信電訊業務員之不詳姓名男子取得聯繫後，
    雙方約定至甲○○住處辦理申請門號事宜，該名男子復向甲○○表示，須提供帳
    戶供扣繳電話費，甲○○乃隨同該男子前往郵局開設「戶名：邱田庸、局號：０
    ０四０００—六、帳號二三五八五三—八號」帳戶，甲○○為貪圖免費手機，明
    知一般人取得他人金融帳戶使用之行徑常與財產犯罪之需要密切相關，且取得他
    人存摺之目的在於取得贓款及掩飾犯行不易遭人追查，又對於提供帳戶雖無引發
    他人萌生犯罪之確信，但仍以縱若有人持以犯罪亦無違反其本意之幫助犯意，而
    將身分證影本、存摺及提款卡一併交付該名男子使用。該名男子取得前開存摺、
    提款卡等物品後，乃與不詳詐騙集團共同基於不法所有之意圖，於中華時報上刊
    登代辦信用貸款廣告，並留有0000000000號免付費電話，作為對外聯
    絡之用。適乙○○因有急用，遂於八十九年三月間，依報載電話與自稱姓羅之不
    詳姓名成年男子聯絡，表示欲辦理貸款，羅姓男子即佯稱與中國國際商業銀行高
    雄分行之襄理熟識，惟乙○○須繳納佣金、稅金、保險費、提供資料費、律師公
    證費等費用後，才能核准放款，並提供林冠漢所有之局號００三一二五—二號、
    帳號０二二二八四—０號、甲○○所有之局號００四０００—六號、帳號二三五
    八五三—八號及陳重光（通緝中）所有之局號００三一五四—二號、帳號０二九
    ０四七—六號等郵局帳戶，以供乙○○匯款之用。乙○○不疑有他，遂陷於錯誤
    而陸續於八十九年三月二十日、二十一日、二十二日、二十四日、二十七日、二
    十八日、四月五日、六日八日、十一日、十四日、十九日，分別匯款新台幣（下
    同）六萬元、六萬元、三萬元、十萬五千一百元、二萬五千元、三萬元、四萬五
    千元、四萬元、二萬八千元、七萬五千元、八萬元、十四萬四千元、六萬元、四
    萬元、八萬元、五萬元、十二萬元，合計一百零七萬二千一百元，自此無法再與
    羅姓男子取得聯絡，始知受騙。
二、案經乙○○訴由台灣高雄地方法院檢察署檢察官偵查起訴。
    理  由
壹、被告甲○○有罪部分：
一、訊據被告甲○○對交付其郵局存摺、提款卡、身分證影本予一不詳姓名成年男子
    使用之事實，固供認不諱，惟矢口否認有詐欺之犯行，辯稱係因該名男子表示欲
    辦理扣繳電話費之用，其不知帳戶會被用於詐騙他人云云。經查：
(一)被害人乙○○於八十九年三月間某日，曾因急需現金週轉，見中華時報刊登有代
    辦信用貸款款之廣告，乃依報載電話與自稱姓羅之不詳年籍、姓名之成年男子連
    絡，因該男子佯稱若欲貸款，須先匯款繳納相關費用，乙○○乃依其指示陸續匯
    款至林冠漢、甲○○及陳重光所有之前開郵局帳戶，嗣羅姓男子自此即無音訊，
    始知受騙等情，業經被害人乙○○於偵查中陳述明確，並有郵政國內匯款執據十
    六紙、高雄區中小企業銀行自動櫃員機客戶交易明細表一紙附卷可憑。又乙○○
    於八十九年三月二十日、二十一日、四月十九日匯款至受款人局號為００四００
    ０—六號、帳號二三五八五三—八號之帳戶內，已如前述，而該帳戶係被告甲○
    ○所有，有交通部郵政總局八十九年七月三十一日儲八九五○六一○－○○二號
    函，是被告交付予該不詳真實姓名之成年男子之郵局存簿、提款卡，與乙○○所
    匯入款項之受款人帳戶相同，已堪認定。
(二)被告為獲贈免費手機，除申請門號之外，並一併交付郵局存摺、提款卡及身分證
    影本，且於無法聯絡該名自稱和信電訊業務員之不詳男子之情形下，仍未至郵局
    辦理掛失或停用手續，此經被告於偵查及本院審理時陳明在卷。按金融存款帳戶
    、提款卡等事關存戶個人財產權益之保障，除非本人或與本人親密關係者，一般
    人均有妥為保管防阻他人任意使用之認識，難認有自由流通之理由，縱使在特殊
    情況下，偶有交付他人使用之需，亦必深入瞭解用途後，再行提供使用，方符常
    情，若系爭存款帳戶、提款卡落入不明人士手中，極易被利用為與財產有關之犯
    罪工具，此為吾人一般生活認識所易於體察之常識，如有犯罪之意圖者，出價徵
    求他人提供帳戶、印章等，客觀上亦可預見目的在供其不法所取得金錢之存入後
    再行領出使用，以避免身分曝光，防止追查，此為一般人本於一般之認知能力均
    甚易領會，縱如被告所言其係因貪圖免費手機而上當受騙，惟其將存摺、提款卡
    、身分證影本等物品交付與其素不相識之不詳男子，於察覺有異後卻又始終未就
    該帳戶辦理掛失或停用手續，顯違一般生活經驗法則，其所辯前詞委無可採，被
    告犯行已堪認定。
二、核被告甲○○所為，係犯刑法第三十條第一項、第三百三十九條第一項之詐欺取
    財罪之幫助犯。被告所為提供郵局儲金帳戶予他人之行為屬刑法詐欺罪構成要件
    以外之行為，其既以幫助他人犯罪之意思而參與犯罪構成要件以外之行為，係幫
    助犯，爰依刑法第三十條第二項之規定減輕其刑，公訴人漏未斟酌此點，而認被
    告甲○○係詐欺取財罪之正犯，尚有未洽。爰審酌被告並無犯罪前科，素行良好
    ，有台灣高等法院被告全國前案紀錄表在卷可憑，因貪圖小利，竟將帳戶提供他
    人詐騙財物，幫助他人犯罪，致使真正犯罪者難以被查獲，助長社會犯罪風氣，
    惟念其因思慮未週，犯後亦坦認部分犯行，態度尚稱良好，且未獲有何不法利益
    ，惟對被害人所造成之損害，迄未予以賠償等一切情事，量處如主文所示之刑。
    又刑法第四十一條業已於九十年一月十日修正公布，並於同年月十二日生效，其
    第一項前段規定為「犯最重本刑為五年以下有期徒刑以下之刑之罪，而受六個月
    以下有期徒刑或拘役之宣告，因身體、教育、職業、家庭之關係或其他正當事由
    ，執行顯有困難者，得以一元以上三元以下折算一日，易科罰金。」，本件被告
    犯罪時間雖在上開條文修正生效前，然依刑法第二條第一項前段規定，行為後法
    律有變更者，應適用裁判時之法律，故依刑法第二條第一項前段之規定，就對被
    告所宣告之刑，併依修正後刑法第四十一條第一項前段諭知易科罰金之折算標準
    。
貳、被告林冠漢免訴部分：
一、公訴意旨另以：被告林冠漢與被告甲○○、陳重光（通緝中）及另一不詳姓名成
    年男子，共同意圖為自己不法之所有，於八十九年三月間，在中華時報上刊登代
    辦信用貸款廣告，並留有000000000號免付費電話，作為對外聯絡所用
    。適乙○○急需現金，遂於八十九年三月間，依報載電話表示欲辦理貸款，該不
    詳姓名成年男子即佯稱與中國國際商業銀行高雄分行之襄理熟識，惟需繳納佣金
    、稅金、保險費、提供資料費、律師公證費等費用後，才能核准放款，並提供林
    冠漢所有之局號００三一二五—二號、帳號０二二二八四—０號、甲○○所有之
    局號００四０００—六號、帳號二三五八五三—八號及陳重光（通緝中）所有之
    局號００三一五四—二號、帳號０二九０四七—六號等郵局帳戶，以供乙○○匯
    款之用。乙○○不疑有他，遂陷於錯誤而陸續匯款一百零七萬二千一百元，因認
    被告林冠漢涉有刑法第三百三十九條第一項之詐欺取財罪。
二、按案件有曾經判決確定之情形者，應諭知免訴之判決，刑事訴訟法第三百零二條
    定有明文。又後起訴之事實較之確定判決之事實有減縮或擴張之情形，仍不失為
    同一案件，其範圍雖較確定判決擴張，仍屬同一案件，應諭知免訴，亦有最高法
    院三十年度上字第二二四四號判例可供參照。惟查被告林冠漢前以三千元之代價
    ，將其所申請之前開郵局帳戶之存摺、提款卡等物品交予年籍不詳綽號「小武」
    之男子，並容許「小武」使用上開帳戶。嗣於八十九年四月八日，「小武」在自
    由時報刊登代辦「個人信貸」服務廣告，陳美伶見報後，隨即以報載電話與之聯
    絡，對方佯稱應先支付保證金、簽約金等費用，方可辦妥貸款事宜，陳美伶不疑
    有他，乃受騙於同年四月十二日匯款三萬五千元至林冠漢上開郵局帳戶之幫助詐
    欺一案，業經檢察官提起公訴，並由台灣高等法院台南分院以九十年上易字第一
    四四六號判處有期徒刑七月確定，業經本院依職權調閱該案卷宗審閱無誤，且有
    判決書一紙、台灣高等法院被告全國前案紀錄表各一份附卷可稽；核之本件公訴
    意旨所稱被告林冠漢與不詳姓名成年男子間，共同向告訴人乙○○詐欺等情，與
    上開台灣高等法院台南分院九十年上易字第一四四六號確定判決之事實，係基於
    同一交付存摺、提款卡、印章等物品之事實，應屬事實範圍之減縮或擴張之問題
    ，在法律上仍不失為單純一罪之同一案件關係，核之上開說明，自屬上開確定判
    決效力所及，應諭知免訴之判決。
據上論斷，應依刑事訴訟法第二百九十九條第一項前段、第三百零二條第一款，刑法
第二條第一項前段、第三百三十九條第一項、第三十條、第四十一條第一項，罰金罰
鍰提高標準條例第一條前段、第二條，判決如主文。
中      華      民      國      九十一    年      四    月    二十二    日
                                      臺灣高雄地方法院刑事第一庭
                                          審判長法  官  林  水  城
                                                法  官  曾  逸  誠
                                                法  官  謝  雨  真
右正本證明與原本無異。
如不服本判決，應於判決送達後十日內，向本院提出上訴狀。
                                                書記官  陳  威  志
中    華    民    國      九十一      年      四      月     二十二     日
附錄本判決論罪科刑法條：
刑法第三百三十九條
意圖為自己或第三人不法之所有，以詐術使人將本人或第三人之物交付者，處五年以
下有期徒刑、拘役或科或併科一千元以下罰金。
以前項方法得財產上不法之利益或使第三人得之者，亦同。
前二項之未遂犯罰之。
